臺灣高等法院臺南分院刑事裁定
110年度毒抗字第677號
抗  告  人  
即  被  告  甲○○
上列抗告人因強制戒治案件，不服臺灣雲林地方法院中華民國11
0年7月29日裁定（110年度毒聲字第348號），提起抗告，本院裁
定如下：
    主  文
抗告駁回。
    理  由
一、抗告意旨略以：
　㈠抗告人以前所犯案件已經法院科以刑責，不應以不具法律效
    力之前科，作為強制戒治的理由。且在評估有無繼續施用毒
    品傾向時，亦不應以曾遭通緝為由，就被扣分數。
　㈡抗告人僅單純施用第二級毒品，卻貿然施以強制戒治，有違
    毒品危害防制條例修正之良善立意，亦與憲法保障人權相互
    抵觸，蓋毒品成癮者，法律上應視為病人，屬自戕行為，並
    未侵害到他人及社會的法益，故觀察勒戒是合理的保安處分
    ，但強制戒治則不見其公平性。又勒戒人在所條件都是相同
    ，為何別人能勒戒成功，而抗告人必須接受強制戒治，這是
    法律所不容許的瑕疵。再者，也看不到評估人士的專業在何
    處。
　㈢請撤銷原裁定，重新裁定。　　
二、毒品危害防制條例第20條第2項規定：「觀察、勒戒後，檢
    察官或少年法院（地方法院少年法庭）依據勒戒處所之陳報
    ，認受觀察、勒戒人無繼續施用毒品傾向者，應即釋放，並
    為不起訴之處分或不付審理之裁定；認受觀察、勒戒人有繼
    續施用毒品傾向者，檢察官應聲請法院裁定或由少年法院（
    地方法院少年法庭）裁定令入戒治處所強制戒治，其期間為
    6個月以上，至無繼續強制戒治之必要為止。但最長不得逾1
    年」。復有無繼續施用毒品傾向之評估標準，並非完全以受
    勒戒人勒戒後之結果為準，勒戒前之各種情況，仍應作為評
    估之依據，依勒戒處所評分說明手冊規定，係以「前科紀錄
    與行為表現」、「臨床評估」及「社會穩定度」3項合併計
    算分數，分數60分以上，判定為有繼續施用毒品傾向。是被
    告有無「繼續施用毒品傾向」，係依具體個案之臨床實務及
    相關事證等情綜合判定，有其相當之專業依據及標準，且涉
    及專門醫學。又衡酌強制戒治之目的，係為協助施用毒品者
    戒斷毒品之心癮及身癮所為之一種保安處分類型，而該評估
    標準係適用於每一位受觀察、勒戒處分之人，具一致性、普
    遍性、客觀性。倘綜合判斷之結果，其所為之評估由形式上
    觀察，無擅斷或濫權等明顯不當之情事，法院宜予尊重。
三、經查：
　㈠本件抗告人因施用毒品案件，經臺灣雲林地方法院以109年度
    毒聲字第167號裁定令入勒戒處所執行觀察、勒戒確定。抗
    告人入所執行後，經法務部○○○○○○○○附設勒戒處所評分結果
    ：總分合計為72分（靜態因子共計51分，動態因子共計21分
    ），經評定為「有繼續施用毒品傾向」等情，有該所110年7
    月20日雲所衛字第11040000310號函暨所附「有無繼續施用
    毒品傾向證明書」、「有無繼續施用毒品傾向評估標準紀錄
    表」1份附卷可稽。
　㈡按受觀察、勒戒者之毒品犯罪、首次毒品犯罪年齡或其他犯
    罪相關前科紀錄，客觀上反應出受觀察、勒戒者沾染毒品之
    種類、時間、毒癮程度、行為態樣、外在影響環境、可能誘
    發其他犯罪等情狀，自足以作為評估受觀察、勒戒者是否有
    繼續施用毒品傾向之標準，故將該等司法紀錄列為評分項目
    ，並無不當，其重點亦非在於用過往犯罪紀錄處罰行為人，
    而係放在評估繼續治療、強制戒治之必要性認定。復毒品施
    用者因具有病患性犯人特質，對其施以觀察、勒戒或強制戒
    治之保安處分，旨在於幫助施用毒品者戒除毒癮，處分之性
    質非為懲戒行為人，而係為消滅其再次施用毒品之危險性，
    採以觀察、勒戒方式戒除其身癮，及以強制戒治方式戒除其
    心癮之措施，在評估有無繼續施用毒品傾向時，納入施用者
    前此之毒品等前案紀錄作為指標，通案列計一致但比重不同
    之分數（毒品紀錄每筆5分，其他前案紀錄每筆2分），再為
    個案上之統計與分數加總，並設有上限10分之限制，最後得
    出有繼續施用毒品傾向之結論而認施用者有強制戒治之必要
    ，有其本質考量及合理之關連性，並非針對其過去之前案紀
    錄再重複為刑事處罰，二者性質、程序皆有不同。從而，抗
    告意旨主張：以前科、通緝等紀錄，作為強制戒治的理由，
    於法不符云云，核屬無據。
　㈢又上開「有繼續施用毒品傾向」之判定結果，係依主管機關
    訂頒之評估基準進行，在客觀上並無逾越裁量標準，且上開
    判定結果是由專業醫師依前開評估基準所為之專業判斷，上
    揭評估除詳列各項靜態因子、動態因子之細目外，並有各細
    目之配分、計算及上限，並非評估之醫師所得主觀擅斷，是
    該評估標準紀錄表乃係該勒戒處所相關專業知識經驗人士於
    抗告人執行觀察、勒戒期間，依其本職學識綜合上開各節評
    估，具有科學驗證而得出抗告人有繼續施用毒品傾向之結論
    ，所為評估應屬可信。從而，抗告人空泛所指評估人士並無
    專業能力云云，洵非可採。
　㈣前述綜合判斷之結果，係該所具相關專業知識經驗之專家於
    抗告人在所執行觀察、勒戒期間，依其本職學識就抗告人之
    前科紀錄及行為表現、臨床評估及社會穩定度等因素所為之
    綜合判斷，係具有科學驗證所得之結論，且由形式上觀察，
    並無擅斷或濫權等明顯不當之情事，自得資為判斷抗告人有
    繼續施用毒品傾向之證明。原審法院核閱卷宗後，據此裁定
    令抗告人入戒治處所強制戒治，核屬適法有據。　
四、綜上所述，抗告人經原審法院裁定入勒戒處所觀察、勒戒後
    ，經評估認定有繼續施用毒品之傾向，原審以檢察官聲請並
    無不合，依毒品危害防制條例第20條第2項規定，裁定令入
    戒治處所施以強制戒治，其期間為6個月以上，至無繼續強
    制戒治之必要為止，但最長不得逾1年，經核並無違誤。從
    而，抗告人仍執前開陳詞指摘原裁定為不當，難認有理由，
    應予駁回。
五、據上論斷，應依刑事訴訟法第412條，裁定如主文。 
中　　華　　民　　國　　110 　年　　8 　　月　　23　　日
                  刑事第三庭    審判長法　官  陳連發
                                      法　官  何秀燕
                                      法　官  洪榮家
以上正本證明與原本無異。
不得再抗告。
　　　　　　　　　　　　　　　　　　　書記官  謝麗首　　
中　　華　　民　　國　　110 　年　　8 　　月　　23　　日